臺北高等行政法院判決
　　　　　　　　　　　　　　　　　　 93年度訴字第03676號
　　　　　　　　　　　　　　　.
原　　　告　甲○○
被　　　告　財政部
代　表　人　乙○（部長）
訴訟代理人　丁○○
　　　　　　丙○○
上列當事人間因限制出境事件，原告不服行政院中華民國93年10
月20日院臺訴字第0930089919號訴願決定，提起行政訴訟。本院
判決如下：
    主  文
原告之訴駁回。
訴訟費用由原告負擔。
　　事  實
緣原告係成富興業股份有限公司（下稱成富公司）之董事，因成
富公司滯欠83年度營利事業所得稅（含滯怠報金、行政救濟加計
利息、滯納金、滯納利息）計新台幣（下同）14,842,793元，已
達限制欠稅營利事業負責人出境之金額標準，而成富公司負責人
黃招於民國（下同）92年3月18日死亡，被告所屬台北市國稅局
乃報經被告以93年6月23日台財稅字第0930087539號函請內政部
警政署入出境管理局以93年6月29日境愛岑字第09310818190號函
禁止該公司董事即原告與謝黃麗玉、林富春及蕭振宗等4人出國
。原告不服，提起訴願，遭決定駁回，遂向本院提起行政訴訟。
茲摘敘兩造訴辯意旨如次：
甲、原告方面：
    原告未於言詞辯論期日到場，茲據其提出書狀，聲明、陳述
    如下：
一、聲明：求為判決訴願決定及原處分均撤銷，訴訟費用由被告
          負擔。
二、陳述：
１、本件應予審究原告於84年8月14日以後是否仍為成富公司之
    董事；成富公司所滯欠之營利事業所得稅，原告是否有負責
    繳納之義務；此為本件論斷之前提要件。原告被選任擔任成
    富公司董事之任期，係自81年8月15日至84年8月14日止，有
    經濟部82年9月8日經（82）商字第110361號變更事項登記卡
    可稽，原告依章程規定被選任為董事，章程既然訂有任期，
    則任期屆滿時，當然解職，是至84年8月14日任期屆滿時，
    依章程規定，原告當然喪失董事職務。
２、依公司法第195條第2項規定：「董事任期屆滿而不及改選時
    ，延長其執行職務至改選董事就任時為止。但主管機關得依
    職權限期令公司改選；屆期仍不改選者，自限期屆滿時，當
    然解任。」，係以公司繼續存在，且有改選董事為前提，由
    法律擬制在改選董事就任之前，由原任董事所為執行職務之
    行為，有法律上之效力，使公司權力運作不致中斷。且主管
    機關有限期命令公司改選董事之職責，如屆期仍不改選，則
    自限期屆滿時，當然解任，不致使原任董事成為萬年董事，
    此乃立法之精義所在。惟成富公司並非存續之公司，亦無改
    選董事之事實與可能，未具備上開規定之要件，且主管機關
    未盡其限期命令改選之職責，故殊無使原任董事得成為萬年
    董事之解釋適用，否則即與原立法意旨背道而馳。
３、成富公司在台北市政府所登記之事項，係記載成富公司於81
    年間申報原告被選任為董事，任期自81年8月15日至84年8月
    14日止，而非92年10月28日廢止其公司登記時，原告仍為該
    公司之董事，故訴願決定機關依台北市政府93年4月27日府
    建商字第09308816500號函檢附之成富公司資料，誤解為該
    資料係表示原告仍為該公司之董事。訴願決定機關復稱公司
    廢止後，以董事為清算人，須待清算完結，法人人格始消滅
    ，而成富公司尚未完成清算程序，認為原告為該公司董事之
    職務仍屬存在，於法殊屬違誤。又成富公司應納稅之稅捐，
    自84年起因成富公司之不動產拍賣未成，由法院依法付強制
    管理，依法應由該管理人負責繳納稅捐。是以原處分及訴願
    決定均屬違法。
４、依所得稅法第79條規定：「納稅義務人未依規定期限辦理結
    算申報者，稽徵機關應即填具滯報通知書，送達納稅義務人
    ，限於接到滯報通知書之日起15日內補辦結算申報；其逾限
    仍未辦理結算申報者，稽徵機關應依查得之資料或同業利潤
    標準，核定其所得額及應納稅額，並填具核定稅額通知書，
    連同繳款書，送達納稅義務人依限繳納．．」，成富公司自
    83年度起即已停業，並未領取統一發票，亦無任何營業行為
    ，自無開出或收受任何統一發票，是其未購買或開出或收受
    統一發票之事實，足以證明並無任何營業行為，自無任何所
    得可言。則稅捐機關如何得以依查得之資料（有關營業行為
    ）而為核定所得額及應納稅額，是被告所訴原告滯欠營利事
    業所得稅，顯非實在。且成富公司未曾接獲核課營利事業所
    得稅之繳款書，被告逕稱該公司滯欠83年度營利事業所得稅
    ，並加計滯怠報金、行政救濟加計利息、滯納金、滯納利息
    ，均非合法，又已逾5年期限，依法應不得再予以追繳，故
    原處分與訴願決定均屬違法。
乙、被告方面：
一、聲明：求為判決駁回原告之訴，訴訟費用由原告負擔。
二、陳述：
１、按「稅捐之徵收期間為5年，自繳納期間屆滿之翌日起算；
    應徵之稅捐未於徵收期間徵起者，不得再行徵收。但於徵收
    期間屆滿前，已移送法院強制執行，或已依強制執行法規定
    聲明參與分配，或已依破產法規定申報債權尚未結案者，不
    在此限。」、「納稅義務人欠繳應納稅捐達一定金額者，得
    由司法機關或財政部，函請內政部入出境管理局，限制其出
    境；其為營利事業者，得限制其負責人出境。」、「滯納金
    、利息、滯報金、怠報金、短估金及罰鍰等，除本法另有規
    定者外，準用本法有關稅捐之規定。」稅捐稽徵法第23條第
    1項、第24條第3項前段及第49條前段分別定有明文。
２、次按「本法所稱公司負責人，在無限公司、兩合公司為執行
    業務或代表公司之股東；在有限公司、股份有限公司為董事
    。」、「在中華民國境內居住之個人或在中華民國境內之營
    利事業，其已確定之應納稅捐或關稅逾法定繳納期限尚未繳
    納，其欠繳稅款及已確定之罰鍰單計或合計，個人在新台幣
    50萬元以上，營利事業在新台幣100萬元以上者，由稅捐稽
    徵機關或海關報請財政部函請內政部入出境管理局限制該欠
    稅人或欠稅營利事業負責人出境。」公司法第8條第1項及限
    制欠稅人或欠稅營利事業負責人出境實施辦法第2條第1項亦
    分別定有明文。又參照被告72年6月20日台財稅第34283號函
    釋規定，公司欠稅在100萬元以上，並已停業，其股份有限
    公司董事長死亡者，應即依法補選董事長，惟在董事長未及
    選出之前，得由常務董事互推1人暫時執行董事長職務（非
    代理人）；如公司未依規定辦理時，可依公司法第8條規定
    ，限制常務董事或董事出境。
３、原告係成富公司之董事，因成富公司滯欠83年度營利事業所
    得稅計14,842,793元（含滯怠報金、行政救濟加計利息、滯
    納金、滯納利息），展延繳納期限至85年6月15日，稅款逾
    期未繳納，且該公司於申請復查遭駁回後，未再提起訴願救
    濟而告確定，並於90年4月10日移送法務部行政執行署台北
    行政執行處執行【執行款項包括營利事業所得稅本稅7,881,
    291元；滯（怠）報金1,595,232元；行政救濟加計利息224,
    320元；公庫核算滯納金1,421,478元；公庫核算滯納利息3,
    720,472元，合計14,842,793元】。又成富公司負責人黃招
    於92年3月18日死亡，該公司未依法補選董事長或推選常務
    董事1人暫時執行董事長職務，經查得該公司有董事原告、
    謝黃麗玉、林富春、蕭振宗等4人，由於成富公司滯欠稅款
    已達限制欠稅人或欠稅營利事業負責人出境實施辦法第2條
    第1項規定之限制欠稅營利事業負責人出境金額標準，被告
    所屬台北市國稅局依上開規定報經被告以93年6月23日台財
    稅字第0930087539號函請內政部警政署入出境管理局以93年
    6月29日境愛岑字第09310818190號函限制該公司董事即原告
    等4人出境，並無違誤。
４、成富公司於92年10月28日經台北市政府廢止其公司登記時，
    原告仍為該公司董事，且被告所屬台北市國稅局94年2月24
    日清算破產案件相關建檔資料，其資料為不存在，是該公司
    迄今尚未辦理營利事業所得稅清算申報，即未完成清算程序
    ，依公司法第26條之1準用同法第24條及第322條規定，公司
    經廢止登記者，應進行清算，並以董事為清算人，須待清算
    完結，法人人格始消滅，故成富公司於法律上仍為存續之公
    司，殆無疑義。又依公司法第195條第2項規定，董事任期屆
    滿而不及改選時，延長其執行職務至改選董事就任時為止，
    至主管機關得依職權限期令公司改選。亦即，法無強制主管
    機關必須令公司改選，而成富公司法人人格仍為存續，原告
    仍為該公司登記之董事，故認定原告仍為成富公司董事身分
    ，並無不當。原告稱成富公司不動產已由法院依法付強制管
    理云云，惟強制執行法並未規定命付強制管理之管理人代債
    務人負繳納稅款之義務，成富公司滯欠營利事業所得稅，經
    被告以其董事（即原告）為限制出境對象，依法並無不合。
５、成富公司於83年2月、4月、6月份自動報繳營業稅，申報應
    稅銷售額計163,030,333元，原告稱該公司未領取統一發票
    ，無營業行為云云，核非事實，此有被告所屬台北市國稅局
    未申報案件課稅資料歸戶清單可稽，是該公司既未自行辦理
    83年度營利事業所得稅結算申報，被告所屬台北市國稅局據
    以核定其83年度營利事業所得稅，該繳款書於85年5月13日
    送達，限繳日期為85年6月15日，經移送台灣台北地方法院
    執行無著，獲該院審理後發給債權憑證，亦有該院89年11月
    14日北院文財執專能字第037483號財務案件債權憑證可稽，
    故原告稱未曾接獲繳款書云云，尚待斟酌。嗣查得成富公司
    仍有財產可供執行，經被告所屬台北市國稅局於90年4月10
    日（徵收期間屆滿日為90年6月15日）再移由法務部行政執
    行署台北行政執行處強制執行，依稅捐稽徵法第23條第1項
    但書規定，本案仍可繼續執行，不受徵收期間之限制，原告
    所稱，顯係誤解稅法規定，原處分及訴願決定均無違誤。
    理  由
一、本件原告經合法通知，未於言詞辯論期日到場，核無行政訴
    訟法第218條準用民事訴訟法第386條各款所列情形，因依被
    告之聲請，由其一造辯論而為判決。
二、按「納稅義務人欠繳應納稅捐達一定金額者，得由司法機關
    或財政部，函請內政部入出境管理局，限制其出境；其為營
    利事業者，得限制其負責人出境。但其已提供相當擔保者，
    應解除其限制。其實施辦法，由行政院定之。」、「第1項
    所稱確定，係指左列各種情形：一、經稅捐稽徵機關核定之
    案件，納稅義務人未依法申請復查者。二、經復查決定，納
    稅義務人未依法提起訴願者。．．」、「滯納金、利息、滯
    報金、怠報金、短估金及罰鍰等，除本法另有規定者外，準
    用本法有關稅捐之規定。」稅捐稽徵法第24條第3項、第34
    條第3項及第49條前段分別定有明文。次按「在中華民國境
    內居住之個人或在中華民國境內之營利事業，其已確定之應
    納稅捐或關稅逾法定繳納期限尚未繳納，其欠繳稅款及已確
    定之罰鍰單計或合計，個人在新台幣50萬元以上，營利事業
    在新台幣100萬元以上者，由稅捐稽徵機關或海關報請財政
    部函請內政部入出境管理局限制該欠稅人或欠稅營利事業負
    責人出境。」亦為限制欠稅人或欠稅營利事業負責人出境實
    施辦法第2條第1項所規定。另按「本法所稱公司負責人：在
    無限公司、兩合公司為執行業務或代表公司之股東；在有限
    公司、股份有限公司為董事。」公司法第8條復定有明文。
    又按「．．股份有限公司董事長死亡，．．且未指定代理人
    ，董事會又未依法推選新董事長，而公司欠稅在新台幣100
    萬元以上，並已停業，．．．可依公司法第8條規定，限制
    常務董事或董事出境。」亦經被告72年6月20日台財稅第342
    83號函釋在案。上開限制欠稅人或欠稅營利事業負責人出境
    實施辦法及財政部函釋，核與相關法律規定並無違背，自得
    適用。
三、本件原告係成富公司之董事，因成富公司滯欠83年度營利事
    業所得稅（含滯怠報金、行政救濟加計利息、滯納金、滯納
    利息）計14,842,793元，已達限制欠稅營利事業負責人出境
    之金額標準，而成富公司負責人黃招於92年3月18日死亡，
    被告所屬台北市國稅局乃報經被告以93年6月23日台財稅字
    第0930087539號函請內政部警政署入出境管理局以93年6月
    29日境愛岑字第09310818190號函禁止該公司董事即原告與
    謝黃麗玉、林富春及蕭振宗等4人出國。原告不服，循序起
    訴主張其係依章程規定被選任為成富公司董事，任期自81年
    8月15日至84年8月14日止，任期屆滿時，當然喪失董事職務
    ，且成富公司並非存續之公司，無改選董事之事實與可能，
    主管機關亦未依公司法第195條第2項規定，限期令公司改選
    董事，殊無使原任董事得成為萬年董事，另成富公司應繳納
    之稅捐，自84年起因成富公司之不動產拍賣未成，由法院付
    強制管理，依法應由該管理人負責繳納稅捐，又成富公司自
    83年度起即已停業，並未領取統一發票，亦無任何營業行為
    ，稅捐機關如何得依查得之資料而為核定所得額及應納稅額
    ，且成富公司未曾接獲核課營利事業所得稅之繳款書，被告
    逕稱該公司滯欠83年度營利事業所得稅，並加計滯怠報金、
    行政救濟加計利息、滯納金、滯納利息，均非合法，又已逾
    5年期限，依法應不得再予以追繳（詳如事實欄所載）云云
    。惟查：
１、本件原告循序提起行政訴訟所爭執之行政處分，乃被告93年
    6月23日台財稅字第0930087539號函請內政部警政署入出境
    管理局禁止原告出國之處分，並非成富公司83年度營利事業
    所得稅（含滯怠報金、行政救濟加計利息、滯納金、滯納利
    息）計14,842,793元之行政處分，因此，上開課稅處分（含
    滯怠報金、行政救濟加計利息、滯納金、滯納利息）是否適
    法以及是否逾核課期間等節，均非本件訴訟所應加以審查之
    標的。
２、查成富公司滯欠83年度營利事業所得稅（含滯怠報金、行政
    救濟加計利息、滯納金、滯納利息）計14,842,793元，展延
    繳納期限至85年6月15日，稅款逾期未繳納，且成富公司於
    申請復查遭駁回後，未再提起訴願救濟而告確定，被告所屬
    台北市國稅局並於88年及90年間分別移送台灣台北地方法院
    、法務部行政執行署台北行政執行處執行【執行款項包括營
    利事業所得稅本稅7,881,291元；滯（怠）報金1,595,232元
    ；行政救濟加計利息224,320元；公庫核算滯納金1,421,478
    元；公庫核算滯納利息3,720,472元，合計14,842,793元】
    之事實，有成富公司83年度營利事業所得稅未申報核定通知
    書、未申報案件課稅資料歸戶清單、限制出境案件戶籍資料
    及欠稅情形表、成富公司欠稅短繳金額明細表、徵銷明細檔
    查詢表、成富公司行政救濟案件流程查詢表、被告所屬台北
    市國稅局85年4月30日財北國稅法字第85018358號復查決
    定書、被告所屬台北市國稅局強制執行移送書（移送台灣台
    北地方法院強制執行）、台灣台北地方法院89年11月14日北
    院文財執專能字第037483號財務案件債權憑證（台灣台北地
    方法院88年度財執專能字第2837號滯納營利事業所得稅強制
    執行事件）、被告所屬台北市國稅局行政執行案件移送書（
    移送法務部行政執行署台北行政執行處行政執行）等影本附
    原處分卷及本院卷可稽，則成富公司已確定之滯欠83年度營
    利事業所得稅（含滯怠報金、行政救濟加計利息、滯納金、
    滯納利息），其金額已達限制欠稅營利事業負責人出境之金
    額標準，至堪認定。
３、成富公司負責人黃招業於92年3月18日死亡（見原處分卷附
    個人基本資料查詢清單影本），該公司未依法補選董事長或
    推選常務董事1人暫時執行董事長職務，而該公司有董事即
    原告、謝黃麗玉、林富春、蕭振宗等4人（見原處分卷附成
    富公司變更登記事項卡影本），由於成富公司滯欠稅款已達
    限制欠稅人或欠稅營利事業負責人出境實施辦法第2條第1項
    規定之限制欠稅營利事業負責人出境金額標準，已如前述，
    則被告所屬台北市國稅局報經被告以93年6月23日台財稅字
    第0930087539號函請內政部警政署入出境管理局以93年6月
    29日境愛岑字第09310818190號函限制成富公司董事即原告
    等4人出境，並無違誤。
４、依卷附臺北市政府93年4月27日府建商字第09308816500號函
    附成富公司登記資料所示，成富公司於92年10月28日經臺北
    市政府廢止其公司登記時，原告仍為該公司之董事，且成富
    公司迄未辦理營利事業所得稅清算申報，即未完成清算程序
    ，依公司法第26條之1準用同法第24條及第322條規定，公司
    經廢止登記者，應進行清算，並以董事為清算人，須待清算
    完結後，法人人格始消滅，故成富公司於法律上仍為存續之
    公司。又依公司法第195條第2項規定，董事任期屆滿而不及
    改選時，延長其執行職務至改選董事就任時為止，主管機關
    雖得依職權限期令公司改選，惟法無強制主管機關須依職權
    限期令公司改選，縱主管機關未依職權限期令公司改選，其
    公司董事依法仍應延長其執行職務至改選董事就任時為止。
    查原告既仍為成富公司登記之董事，乃公司法第8條規定之
    公司負責人，則被告以其為上開稅捐稽徵法及限制欠稅人或
    欠稅營利事業負責人出境實施辦法之限制出境對象，於法自
    無不合。至於原告主張成富公司不動產已由法院依法付強制
    管理乙節，按強制執行法並未規定命付強制管理之管理人有
    代債務人負繳納稅款之義務，是原告主張應由該管理人負責
    繳納稅捐云云，尚屬誤會，從而，成富公司滯欠83年度營利
    事業所得稅（含滯怠報金、行政救濟加計利息、滯納金、滯
    納利息）計14,842,793元，，經被告以其董事（即原告）為
    限制出境對象，依法即無不合。
四、綜上所述，被告以93年6月23日台財稅字第0930087539號函
    請內政部警政署入出境管理局禁止原告出國，並無違誤，訴
    願決定予以維持，亦無不合。原告訴請撤銷，為無理由，應
    予駁回。
五、兩造其餘攻擊防禦方法均與本件判決結果不生影響，故不逐
    一論述，併此敘明。
據上論結，本件原告之訴為無理由，爰依行政訴訟法第98條第3
項前段、第218條、民事訴訟法第385條第1項前段，判決如主文
。
中    華    民    國    94    年     8    月     18   日
                        第六庭審判長法  官  林樹埔
                                    法  官  陳鴻斌
                                    法  官  曹瑞卿
上為正本係照原本作成。
如不服本判決，應於送達後20日內，向本院提出上訴狀並表明上
訴理由，如於本判決宣示後送達前提起上訴者，應於判決送達後
20日內補提上訴理由書（須按他造人數附繕本）。
中    華    民    國    94    年     8    月     18   日
            　　　　　　　　　 　 　書記官  方偉皓
